臺灣臺北地方法院民事裁定　　　　　　　100年度聲字第492號
異　議　人　朱儉
上列異議人對於本院提存所中華民國100年7月18日（99）取勇字
第3652號函及100年8月1日（100）取勇字第2022號函所為駁回異
議人領取本院89年度存字第4756號提存物之處分，聲明異議，本
院裁定如下：
    主  文
本院提存所民國一百年八月一日（一○○）取勇字第二○二二號
函所為駁回異議人領取提存物之處分，應予撤銷。
其餘異議駁回。
    理  由
一本件異議意旨略以：異議人誤以為公告為法院處理，異議人無
  須自行刊登，後因該公告遺失，異議人向提存所申請補發，經
  提存所於民國100年5月2日再發給公告，異議人已於100年5月7
  日於聯合報刊登遺失啟示，但因遺失報紙正本未能及時提出於
  提存所，後雖找到報紙正本，提存所又以所刊登之內容不符為
  由，否決異議人領取提存物之聲請，惟異議人所刊登之遺失啟
  示雖未與原公告內容完全相符，但已載明異議人遺失領取本院
  89年存字第4756號提存物公文之意旨，提存所先以異議人未補
  正報紙，以100年7月18日（99）取勇字第3652號函駁回異議人
  之聲請，再以異議人逾受領提存物之10年法定期間為由，以10
  0年8月1日（100）取勇字第2022號函，駁回異議人領取提存物
  之聲請，顯有未當，為此聲明異議等語。
二按提存人或受取權人不能提出取回或領取提存物之必要文件，
  提存所應為公告，公告期間為20日，利害關係人對於提存物之
  取回或領取有異議者，得於該期間內聲明之。前項公告，應黏
  貼於法院牌示處，其取回或領取金額逾新台幣（下同）3 萬元
  者，並命登載新聞紙1至3日。第1 項期間內，無人聲明異議者
  ，視為已提出必要文件，提存法施行細則第33條定有明文。是
  受取權人向提存所聲請領取金額逾3 萬元之提存物而不能依規
  定提出領取提存物之必要文件時，提存所應為公告，公告期間
  20日，黏貼於法院牌示處，並命登載新聞紙1至3日，即提存所
  應將公告黏貼於法院牌示處及命申請人登載新聞紙，缺一不可
  。
三查異議人於99年12月3 日具狀向本院提存所領取本院89年度存
  字第4756號提存事件提存物137萬570元，因遺失提存通知書，
  依上開說明，本院提存所應為公告，公告期間20日，黏貼於法
  院牌示處，並命登載新聞紙1至3日。惟異議人經本院提存所命
  將該公告刊載新聞紙1 日後，迄今未提出已將該公告刊載新聞
  紙之證據資料，是本院提存所以異議人未提出刊登公告之報紙
  為由，以100年7月18日（99）取勇字第3652號函駁回異議人領
  取提存物之聲請，與前揭規定相符，尚無不合。
四另按債權人關於提存物之權利，應於提存後十年內行使之，逾
  期其提存物歸屬國庫。民法第330 條定有明文。次按清償提存
  ，應將提存通知書送達受取權人；其逾十年不取回者，提存物
  歸屬國庫。民法第330 條所定十年期間，自提存通知書送達發
  生效力之翌日起算。提存法第10條第3項、第11條第2項亦定有
  明文。末按依一定之事實，足認以久住之意思，住於一定之區
  域者，即為設定其住所於該地，為民法第20條所明定，是我國
  民法關於住所之設定，兼採主觀主義及客觀主義之精神，必須
  主觀上有久住一定區域之意思，客觀上有住於一定區域之事實
  ，該一定之區域始為住所，故住所並不以登記為要件。又戶籍
  法為戶籍登記之行政管理規定，戶籍地址乃係依戶籍法所為登
  記之事項，戶籍地址並非為認定住所之唯一標準（最高法院93
  年台抗字第393號裁判要旨可資參照）。
五另查，空軍總司令部前以異議人為國軍老舊眷村改建條例所處
  理坐落台北市○○區○○街330巷1弄6號4樓房屋之違占戶，為
  發放建物拆遷補償費及人口搬遷費，以異議人為提存物受取人
  ，聲請本院89年度存字第4756號清償提存137萬570元，本院提
  存通知書於89年12月6 日向異議人當時戶籍地址即台北市○○
  區○○街330巷1弄6號4樓送達，郵務人員以異議人不在為由，
  寄存送達於松山派出所，因招領期滿未領取，而於89年12月12
  日於封面加蓋「招領逾期退回」之戳記退回本院，嗣本院再於
  97年5 月22日，發函通知異議人領取上開提存款，經異議人之
  同居人朱莉雅於97年5月27日收受後，異議人先於99年12月3日
  ，具狀向本院提存所領取提存物，經本院99年度取字第3652號
  以異議人未將領取提存物之必要文件登報為由駁回在案，異議
  人再於100年7月29日，具狀向本院提存所領取提存物，經本院
  100 年度取字第2022號以異議人聲請領取提存物逾十年為由駁
  回在案，此經調閱該卷宗，查閱屬實。然依前開說明，戶籍地
  址並非為認定住所之唯一標準，本件依相關證據資料，並無法
  證明異議人於89年12月6 日至同年月12日間居住在台北市○○
  區○○街330巷1弄6號4樓房屋，則本院提存通知書於89年12月
  6日向異議人當時戶籍地址即台北市○○區○○街330巷1弄6號
  4 樓送達，尚難認為已達到異議人可受領之支配範圍。故本院
  提存所以異議人於100年7月29日，始具狀聲請領取提存物，逾
  受領提存物十年法定期間為由，以100年8月1日（100）取勇字
  第2022號函駁回異議人領取提存物之聲請，尚有未洽。異議意
  旨此部分指摘本院提存所100年8月1日（100）取勇字第2022號
  函所為駁回領取提存物之處分不當，求予撤銷，為有理由，應
  予准許。爰撤銷原處分，並由本院提存所另為適當之處分。
六依提存法第25條第1項前段，裁定如主文。
中    華    民    國   100    年    9     月    30    日
                  民事第六庭法  官  姜悌文
以上為正本係照原本作成。
如對本裁定抗告須於裁定送達後10日內向本院提出抗告狀，並繳
納抗告費新台幣1,000元。
中    華    民    國   100    年    9     月    30    日
                            書記官  羅振仁